最高法院刑事判決　　　　　　　　　　　　　　　八十八年度台上字第六○八○號
　　上　訴　人　甲○○
右上訴人因盜匪案件，不服台灣高等法院高雄分院中華民國八十六年三月十八日第二
審判決（八十五年度上訴字第一九八七號，起訴案號：台灣高雄地方法院檢察署八十
四年度偵字第二二九四九號），提起上訴，本院判決如左：
    主  文
原判決撤銷，發回台灣高等法院高雄分院。
    理  由
本件原判決認定上訴人甲○○意圖為自己不法之所有，基於強盜犯意，夥同陳欣壯（
業經第一審判處罪刑確定），共同於民國八十四年十一月二十八日下午七時五十分許
，分別持開山刀、匕首，侵入高雄縣鳥松鄉○○村○○路二十四號黃福文、林麗蓉住
處，由陳欣壯以開山刀抵住黃福文之脖子、上訴人以匕首抵住林麗蓉，致使其等不能
抗拒，而交付其等身上所有之現款計新台幣（下同）九萬八千元、黃福文所有之勞力
士陰陽型手錶一只，並強逼林麗蓉開具票號為ＯＲ0000000號、付款人為台灣
省合作金庫東高雄分行、面額為二十萬元之即期支票乙紙，並取走二人所有身分證、
駕照、車號分別為ＸＲ－○一二二、ＶＢ－○七六七行照各二張，得手後離去；翌日
上午八時五十五分，上訴人因恐黃福文、林麗蓉報警致該支票不能兌現，遂打電話要
黃福文至中正路及民族路交叉口，自合作金庫東高雄分行一石獅子下取回林麗蓉所有
之身分證，並提領該支票款項，以換取其餘證件，黃福文依其指示取得該身分證及領
取款項，並至高雄市○○路與忠孝路口７－便利商店前，由陳欣壯前去取款時，為
警當場查獲等情。因將第一審關於上訴人部分之不當判決撤銷，改判仍論處上訴人共
同意圖為自己不法所有以強暴脅迫致使不能抗拒而使他人交付財物罪刑。固非毫無見
地。
惟查：(一)有罪之判決書應記載事實，所謂事實不僅指犯罪之行為而言，舉凡與論罪科
刑有關之事項，均應明確認定及記載，始足為適用法律之依據。原判決於理由說明扣
押之電線三條及開山刀、匕首各乙把，係上訴人所有供犯罪所用之物，依刑法第三十
八條第一項第二款規定，均於判決主文諭知沒收，惟事實欄並未記載各該沒收物係上
訴人所有及開山刀、匕首之數量，自不足為論罪科刑適用法律之依據，於法自有未合
。(二)有罪判決之事實認定與理由說明，應互相適合，方為合法。倘事實認定與理由說
明，不相一致，即屬刑事訴訟法第三百七十九條第十四款所定，判決所載理由矛盾之
當然違背法令。原判決事實欄認定「八十四年十一月二十九日上午十一時許，陳欣壯
依約至……取款時，為警當場查獲，並扣得電線三條及在陳欣壯身上起出之贓款一萬
八千元之現金」，於理由第二項之１卻載稱「陳欣壯又係於……，為警當場查獲，在
甲○○身上查獲強盜所得之財物一萬八千元」，互不一致，顯有理由矛盾之違法。(三)
接續犯乃係在同一機會以數舉動接續實施同一性質之行為，其間並無時間間斷，在刑
法評價上，將之包括為一行為。本件檢察官起訴書除起訴上訴人強盜被害人之財物外
，復指訴上訴人另行起意，於強盜翌日打電話給黃福文，施以恐嚇，使黃福文心生畏
懼，提領該筆款項，上訴人與陳欣壯則於取款時為警查獲，因認上訴人此部分另犯刑
法第三百四十六條第一項之恐嚇取財罪嫌，而與所犯強盜罪，犯意各別，應分論併罰
。原判決既認定上訴人與陳欣壯於強盜得財後，臨行告知被害人自行鬆綁，即離開盜
所等情，則上訴人離去時，其盜匪行為即已完成，殊無就同一強盜行為接續於翌日再
向被害人恐嚇取財之餘地。乃原判決於理由第五項竟認定上訴人之上開恐嚇行為「主
觀上係欲兌現此一支票，且係接續原強盜所得之該張支票行為，並無另行起意，與上
開論罪科刑部分係一罪關係，爰不另為無罪之諭知」，其立論自欠允當；且第一審就
上開恐嚇取財部分審理結果，認為不能證明被告犯罪，於判決主文另行諭知上訴人無
罪，上訴人亦僅就第一審判決有罪之盜匪部分提起上訴，原審仍就該恐嚇取財部分併
予審理，亦有未受請求之事項予以判決之違法。(四)原審依刑事訴訟法第三百條規定，
變更檢察官原起訴法條刑法第三百二十八條第一項之罪，改依懲治盜匪條例第五條第
一項第一款之盜匪罪論科，但僅就起訴法條之同一性事實，踐行調查辯論程序，並未
依修正前刑事訴訟法第九十五條第二項（現行法同條第一款）規定將變更後之新罪名
告知上訴人，使上訴人知所防禦，其訴訟程序亦屬違法。以上諸端，或為上訴意旨所
指摘，或為本院得依職權調查之事項，應認原判決有撤銷發回之原因。
據上論結，應依刑事訴訟法第三百九十七條、第四百零一條，判決如主文。
中      華      民      國    八十八    年      十      月    二十八    日
                              最高法院刑事第九庭
                                  審判長法官  曾  有  田
                                        法官  陳  宗  鎮
                                        法官  劉  介  民
                                        法官  魏  新  和
                                        法官  孫  增  同
      右正本證明與原本無異
                                              書  記  官
中      華      民      國    八十八    年     十一     月      二      日
